# 关于企业因市场需求不足而停工产生停工损失的会计处理

提问人：DannyOry 时间：2023-01-12 11:21:38
请教各位老师，企业因市场需求不足而主动停工，停工产线的设备折旧、设备维护物料消耗及产线工人工资等停工损失应如何进行会计处理？该等情形是否属于企业经营计划、生产管理不力原因导致而列报为管理费用？
同时查阅到也有观点认为，企业存在因客户需求不足、因事故而停工检修等非不可抗力原因而停产，相关期间生产设备折旧应计入营业成本。在该观点下，那么在当期无产品销售的情况下停工损失计入营业成本是否造成了成本与收入的不匹配？
还请各位老师指点迷津，非常感谢！

回答人：chenyiwei
此前的观点，多数是列报为管理费用。
但近期四部委《关于严格执行企业会计准则 切实做好企业 2022 年年报工作的通知》（财会[2022]32号）的规定是“企业应当按照固定资产准则、《企业会计准则第 6 号——无形资产》
（财会〔 2006 〕 3 号）等相关规定，在停工停产期间继续计提固定资产折旧和无形资产摊销，并根据用途计入相关资产的成本或当期损益。例如，企业因需求不足而停产或因事故而停工检修等，相关生产设备应当继续计提折旧，并计入营业成本。”一般理解这是不经过企业的产品成本核算系统而直接计入，故应在营业成本下单设明细，以免对毛利率分析产生困扰。

提问人：心海拂清 风 时间：2023-01-15 22:11:14
按照年报通知的要求，我理解只是举例了特例因需求不足而停产或因事故而停工检修等，相关生产设备应当继续计提折旧，并计入营业成本。我理解他应该是明确了 2020 年报提示的计入当期损益指的是营业成本，即所有的停工损失都计入营业成本，不管是疫情、限电、技改大修等各种原因，可否这样理解，谢谢！

回答人：chenyiwei
可以这样理解，所有的停工损失都计入营业成本。

提问人：7847748 时间：2023-01-28 22:25:58
您好陈老师，实务中遇到如下问题向您请教：
甲公司为三板挂牌公司，有两条生产线A、B，A生产线与B生产线生产完全不同的两种产品，A产量高销售周转快，B市场需求不足期末存货金额较高，期末B类原材料及产成品占存货总额52%。B生产线设计产值300t，运行 1 年多，目前年产120t，生产不饱和，除春节期间整月停产外各月均有产出，其他月份没有整月停产情况。公司会计处理对整月停产人工及制造费计入管理费用；非整月停产的人工及制造费全部计入生产成本及制造费。B产品由于产量少单位成本较高，已计提跌价准备。
根据:四部委《关于严格执行企业会计准则 切实做好企业 2022 年年报工作的通知》（财会[2022]32号）的规定是“企业应当按照固定资产准则、《企业会计准则第 6 号——无形资产》（财会〔 2006 〕 3 号）等相关规定，在停工停产期间继续计提固定资产折旧和无形资产摊销，并根据用途计入相关资产的成本或当期损益。例如，企业因需求不足而停产或因事故而停工检修等，相关生产设备应当继续计提折旧，并计入营业成本。
问题：
1 、 2022 年年报新规定如何理解企业因需求不足而停产期间设备折旧直接计入营业成本，是否需要根据生产线各月开动情况按闲置天数将设备折旧计入营业成本？
2 、对于非整月停产但未满负荷运转的情况，如果需要按天准确归集成本，根据相关的衔接规定，需要追溯调整可比报表期间的相关数据，因为公司之前的会计处理方式及生产流程没有准确的开工记录， 2022 年年报不追溯调整采用未来适用法是否可行？@chenyiwei

回答人：chenyiwei
1 、可以根据生产线各月开动情况按闲置天数将设备折旧计入营业成本。
2 、如果追溯调整不切实可行的（例如缺乏可靠的基础数据支持），可以采用未来适用法。但后续需完善会计基础工作，确保会计处理建立在可靠的基础数据之上。

提问人：7847748 时间：2023-01-30 11:54:04
您好陈老师，实务中遇到如下问题向您请教：
甲公司为三板挂牌公司，有两条生产线A、B，A生产线与B生产线生产完全不同的两种产品，A产量高销售周转快，B市场需求不足期末存货金额较高，期末B类原材料及产成品占存货总额52%。B生产线设计产值300t，运行 1 年多，目前年产120t，生产不饱和，除春节期间整月停产外各月均有产出，其他月份没有整月停产情况。公司会计处理对整月停产人工及制造费计入管理费用；非整月停产的人工及制造费全部计入生产成本及制造费。B产品由于产量少单位成本较高，已计提跌价准备。
根据:四部委《关于严格执行企业会计准则 切实做好企业 2022 年年报工作的通知》（财会[2022]32号）的规定是“企业应当按照固定资产准则、《企业会计准则第 6 号——无形资产》（财会〔 2006 〕 3 号）等相关规定，在停工停产期间继续计提固定资产折旧和无形资产摊销，并根据用途计入相关资产的成本或当期损益。例如，企业因需求不足而停产或因事故而停工检修等，相关生产设备应当继续计提折旧，并计入营业成本。
问题：
1 、 2022 年年报新规定如何理解企业因需求不足而停产期间设备折旧直接计入营业成本，是否需要根据生产线各月开动情况按闲置天数将设备折旧计入营业成本？
2 、对于非整月停产但未满负荷运转的情况，如果需要按天准确归集成本，根据相关的衔接规定，需要追溯调整可比报表期间的相关数据，因为公司之前的会计处理方式及生产流程没有准确的开工记录， 2022 年年报不追溯调整采用未来适用法是否可行？@chenyiwei

回答人：chenyiwei
1 、一般可以这样理解。
2 、对于非整月停产但未满负荷运转的情况，可参考《中审众环研究 2020 》之“问题1-5-2（生产不饱和期固定费用分摊的问题）”，以“正常产能”作为将固定成本分摊到产品成本的标准，剩余的未能分配的固定成本直接计入营业成本。
对于非整月停产但未满负荷运转的情况，如果需要按天准确归集成本，根据相关的衔接规定，需要追溯调整可比报表期间的相关数据，因为公司之前的会计处理方式及生产流程没有准确的开工记录，即追溯调整不切实可行，此时可以采用未来适用法进行衔接处理。